【裁判字號】    90,易,1037
【裁判日期】    900928
【裁判案由】    詐欺
【裁判全文】
臺灣板橋地方法院刑事判決                          九十年度易字第一０三七號
    公  訴  人  臺灣板橋地方法院檢察署檢察官
    被      告  甲○○
右列被告因詐欺案件，經檢察官提起公訴（九十年度偵字第一一八一號），本院判決
如左：
    主  文
甲○○無罪。
    理  由
一、公訴意旨略以：（一）被告甲○○因欠費而無法以自己名義申請行動電話使用，
    竟基於意圖為自己不法利益之概括犯意，先於民國八十九年十月五日，以邀告訴
    人乙○○外出走走為由，帶同至臺北縣蘆洲市震旦行股份有限公司九芎店，向告
    訴人詐稱要以告訴人名義申請行動電話而由其本人付費，使告訴人陷於錯誤而向
    中華電信股份有限公司（下稱中華電信）租用0000000000、0000
    000000行動電話門號，再交付被告使用得利；又於同年月十六日，再帶同
    告訴人至同市全虹通信廣場光華店，以相同方法向告訴人詐騙，使告訴人陷於錯
    誤而向臺灣大哥大股份有限公司（下稱臺灣大哥大）租用0000000000
    號行動電話交付被告使用得利，嗣被告於首月即以上開門號分別撥打通話費新台
    幣（下同）八千二百九十七元、二萬八千一百九十五元、七百七十七元，惟均未
    付費，告訴人始悉受騙。（二）被告復意圖為自己不法之所有，於八十九年十月
    間某日，在臺北縣永和市○○街二十號告訴人住處，向告訴人詐稱可代為繳納稅
    金為由，使告訴人陷於錯誤交付五千元，惟被告取得款項後，始終未用於繳稅，
    告訴人始悉受騙，因認被告分別涉犯刑法第三百三十九條第二項之詐欺得利及同
    條第一項之詐欺取財二罪嫌云云。
二、按犯罪事實應依證據認定之，無證據不得推定其犯罪事實；又不能證明被告犯罪
    者，應諭知無罪之判決，刑事訴訟法第一百五十四條、第三百零一條第一項分別
    定有明文。次按刑法上詐欺罪之成立，以意圖為自己或第三人不法所有或利益，
    以詐術欺騙他人，致其交付財物或取得財產上利益要件。所謂以詐術欺騙他人，
    必須被詐欺人因其詐術而陷於錯誤，若其所用方法，不能認為詐術，亦不致使人
    陷於錯誤，即不構成該罪。
三、本件公訴人認被告甲○○涉犯刑法第三百三十九條第二項之詐欺得利及同條第一
    項之詐欺取財罪嫌，無非係以告訴人乙○○之指訴，及被告利用告訴人外觀老態
    龍鍾、智慮欠佳、無法順利閱讀等狀況施用詐術，且被告既辯稱使用行動電話門
    號後會繳費，然竟以告訴人住所地為帳單寄送地址，且其使用門號後於首月即分
    別撥打通話費八千二百九十七元、二萬八千一百九十五元、七百七十七元，均未
    繳費，足見被告自始即具不法利益之意圖；再被告自承取得五千元款項，亦未用
    於繳稅，主觀上自具有詐欺取財之不法意圖等為其主要論據。訊據被告固坦承於
    右揭時、地帶同被告外出，而以其名義申請行動電話門號由自己使用等情，惟矢
    口否認有何詐欺得利及詐欺取財之犯行，並辯稱：伊帶告訴人申請行動電話門號
    使用時，雖帳單寄送地址為告訴人住處，惟確實曾告以要將帳單交給伊後由伊去
    繳費，不料告訴人於申請行動電話後即外出工作，未住家中，故沒有將帳單交給
    伊去繳費，且伊曾去告訴人住處找他，亦找不到，始未繳費，主觀上無詐欺之不
    法意圖；另告訴人並未交付五千元，自無詐欺取財之行為云云。經查：
（一）告訴人於偵查中固指訴被告帶其外出申請行動電話門號時，只告訴他簽名而已
      ，沒有關係，並未表明要付通話費之意等情，且依卷附告訴人申請行動電話時
      所填寫之中華電信行動電話業務租用申請書及臺灣大哥大行動電話服務申請書
      所載，行動電話費帳單之寄送地址為告訴人居住處所，惟告訴人於本院調查中
      則供稱：申請行動電話門號使用時，被告曾說他會繳付通話費，並且告以收到
      行動電話費帳單時，要通知其去繳費，但伊於申請門號後約十日就到桃園去打
      工，在桃園住了約半個月後，又到林口打工，作了約四、五個月，而這段期間
      都住在工地，並沒有住在家中，以致於未收到行動電話帳單，待收到後已找不
      到被告，才到地檢署提出告訴，本意只是要找被告出來，無意告他等情，據此
      可知，被告所辯申請門號時曾告知告訴人要將帳單交給伊後由伊去繳費，然告
      訴人於申請行動電話後即外出工作，未住家中，故沒有將帳單交給伊去繳費，
      且伊曾去告訴人住處找他，亦找不到，始未繳費乙節，堪予採信，足認被告無
      從繳費之原因，實因告訴人未住家中無法將帳單交付被告所引起，難認被告有
      向告人施用詐未術使告訴人陷於錯誤而交付行動電話門號使用之行為；參以被
      告事發後又於九十年七月十六日、七月十八日將上開積欠之八千二百九十七元
      、七百七十七元通話費用繳清（至被告因否認曾使用0000000000號
      門號，故未繳納二萬八千一百九十五元之通話費用），益證被告主觀上無詐欺
      得利之不法意圖。
（二）又告訴人於偵查及本院前二次開庭調查時又指訴曾交付被告五千元幫忙繳稅，
      而被告取得款項後卻未用於繳稅等情，惟其後則改稱：當時身上沒有錢，並有
      沒交付被告五千元，於偵查中所說曾交付被告五千元之原意是─當時有委託被
      告將臺北縣永和市○○街二十號房屋出租，再以所收租金中的五千元給被告，
      請他幫忙繳稅金，結果房屋未租出去，故實際上並未付給被告五千元等情，是
      以告訴人是否給付被告五千元供繳稅用，已有可疑﹖況且，告訴人又未提出任
      何憑據（如收據）證明被告曾收取五千元，更難謂所指交付被告五千元用以繳
      稅之事為真實；再被告確實受告訴人委託出租上開永安街房屋，並已代為製作
      租屋廣告，此有被告提出之雅房分租廣告及報紙分類廣告共十三紙在卷可憑，
      更可認告訴人所稱曾委託被告出租房屋，再以五千元租金給被告幫忙繳稅金，
      惟房屋未租出去，故未付給被告五千元等情，並非子虛，被告既未收取本案所
      稱用以繳稅之五千元，自無從論以詐欺取財罪責。
    綜上所述，公訴人憑以認定被告構成詐欺取得利、詐欺取財罪嫌之論據，尚有不
    足，被告所辯無詐欺得利意圖及詐欺取財行為等情，堪予採信。此外，本院復查
    無其他積極證據足認被告有何公訴人所指詐欺取財、詐欺得利之犯行，既不能證
    明其犯罪，爰依法諭知無罪之判決。
據上論斷，應依刑事訴訟法第三百零一條第一項，判決如主文。
本案經檢察官簡美慧到庭執行職務。
中      華      民      國      九十        年    九      月   二十八   日
                                      台灣板橋地方法院刑事第三庭
                                          法  官  趙  義  德
右正本證明與原本無異
如不服本判決應於送達後十日內向本院提出上訴狀
                                          書記官  張  慧  玲
中      華      民      國      九十        年    十      月     五     日


司法院資訊處製作；財團法人民間司法改革基金會備份。
